臺灣高等法院交通事件裁定　　　　　　　　　　　　九十一年度交抗字第八三七號
　　抗告人即
　　受處分人　甲○○
右抗告人因違反交通管理處罰條例案件，不服臺灣台北地方法院中華民國九十一年九
月四日所為裁定（九十一年度交聲字第一一三四號），提起抗告，本院裁定如左：
    主  文
抗告駁回。
    理  由
一、按汽車駕駛執照為駕駛汽車之許可憑證，由駕駛人向公路監理機關申請登記，考
    驗及格後發給之；汽車駕駛執照自發照之日起每滿六年換發一次，汽車駕駛人應
    於有效期限屆滿前一個月內向公路監理機關申請換發新照、汽車駕駛執照逾期未
    換發新照者，不得使用駕車，道路交通安全規則第五十條第一項、第五十二條分
    別定有明文。又汽車駕駛人，持逾期之駕駛執照駕車者，處六百元以上一千二百
    元以下（即新台幣一千八百元以上三千六百元以下）罰鍰，並禁止其駕駛及扣繳
    該逾期之駕駛執照，道路交通管理處罰條例第二十二條第一項第六款及第二項亦
    有明文規定。
二、異議暨抗告意旨略以：
    (一)抗告人受違法行政處分：於駕駛執照效期截止時，抗告人即曾向臺北市監理處
      辦理駕駛執照換領，但監理處卻引道路交通管理事件統一裁罰標準及處理細則
      第四十四條第二項規定，以尚有積案未清為由駁回異議人駕駛執照換領之申請
      ，故異議人並非自願性持逾期駕駛執照駕駛汽車；又依最高行政法院判決認前
      開規定有悖「不當聯結禁止」原則，且逾越母法道路交通管理條例第九十二條
      之授權範圍。
    (二)抗告人受違法臨檢：臨檢規定依大法官會議釋字第五三五號已有明文「除法律
      另有規定外，警察人員執行場所之臨檢勤務，應限於已發生危害或依客觀、合
      理判斷易生危害之處所、交通工具或公共場所為之」、「對人實施之臨檢則須
      以有相當理由足認為其行為已構成或即將發生危害者為限，且均應遵守比例原
      則，不得逾越必要程度。」，本件當事人駕駛汽車於高速公路行駛，在未有違
      規發生或足以預見之危險前提下，高速公路警察即利用車輛通過收費站減速之
      機會實施攔檢，且未善盡告知臨檢實施事由之義務，有違「警察實施臨檢作業
      規定」。故該次臨檢應屬違法，而所開立之公警局交字第Ｚ00000000
      號違反道路交通管理事件通知單，係非法取得之證據，應為無效。
三、經查：
    (一)受處分人甲○○於民國九十一年四月二十七日十四時五十分許，持其所有之逾
      期小型車駕駛執照駕駛車牌號碼ＲＳ─二六一七號自小客車，行經國道三號公
      路三四二公里南，經國道公路警察局（第八警察隊）舉發駕照逾期行駛公路違
      反道路交通管理處罰條例第二十二條第一項第六款之規定，當場填製舉發違反
      道路交通管理事件通知單（下稱：通知單）舉發，載明受處分人應到案日期為
      九十一年五月十一日，此亦有該通知書在卷足憑（見原審卷第二十二頁），並
      為受處分人所不爭。
    (二)受處分人為汽車駕駛人，有持逾期之駕駛執照駕車，依道路交通管理處罰條例
      第二十二條第一項第六款之規定，即可處六百元以上一千二百元以下罰鍰。原
      處分機關依道路交通管理處罰條例第二十二條第一項第六款規定舉發，於法並
      無不合。
    (三)惟受處分人於收受通知單之送達後，於舉發通知單所載之應到案日期前向原處
      分機關台北市交通事件裁決提出申訴，經原處分機關調查結果，仍認受處分人
      前開違規事實明確，乃於九十一年七月十日從輕裁處受處分人罰鍰新臺幣一千
      八百元，復有該裁決書可稽（見原審卷第七頁）。
    (四)受處分人所指其於駕駛執照效期截止時，曾向臺北市監理處辦理駕駛執照換領
      乙節，未舉證據以實其說，尚難憑信。從而抗告人所謂監理處援引道路交通管
      理事件統一裁罰標準及處理細則第四十四條第二項規定，以尚有積案未清為由
      駁回其駕駛執照換領之申請，認該規定有悖「不當聯結禁止」原則，且逾越母
      法道路交通管理條例第九十二條之授權範圍云云，則無審酌之必要。
    (五)另關於抗告人所稱其受違法臨檢乙節，按大法官會議釋字第五三五號解釋僅屬
      警示性宣示，且違反「警察實施臨檢作業規定」交通稽查之方法、程序或其他
      侵害當事人利益情事時，該規定並未明文其法律效果。依道路交通案件處理辦
      法第四條規定，準用刑事訴訟法有關規定。而我國對違法取證採相對排除理論
      ，即修正後刑事訴訟法第一百三十一條第四項所採之「權衡理論」，法院在裁
      判時應就個案利益與追訴利益彼此間權衡評估以決定是否有證據能力，其違反
      搜索程序所扣得之物亦非絕對無效。基於舉重明輕，倘前述臨檢程序有所不當
      ，其所取得之證物亦非當然不得作為證據。經斟酌本件違背法定程序之情節與
      侵害權益之種類及輕重後，受處分人雖以前詞置辯，惟並不影響其持逾期之駕
      駛執照駕車之違規事實認定。
    (六)本件抗告人前開違規行為之事證明確，原法院認原處分機關依違反道路交通管
      理處罰條例第二十二條第一項第六款及修正前之違反道路交通管理事件統一裁
      罰標準表規定裁處罰鍰新臺幣一千八百元（另受處分人之逾期小型車駕駛執照
      已為警扣留，附此敘明），核無不當。而認抗告人之聲明異議為無理由，因而
      援引道路交通案件處理辦法第十九條之規定，駁回異議，並無不合。抗告人仍
      執前詞，指摘原裁定不當，為無理由，應予駁回。
四、據上論斷，應依道路交通案件處理辦法第二十六條，刑事訴訟法第四百十二條，
    裁定如主文。
中      華      民      國    九十一    年      十      月    三十一    日
                              臺灣高等法院交通法庭
                                  審判長法  官  葉  麗  霞
                                        法  官  李  錦  樑
                                        法  官  范  清  銘
右正本證明與原本無異。
不得再抗告。
                                        書記官  鐘  秀  娥
中      華      民      國    九十一    年     十一     月    四        日
